【裁判字號】    99,抗,109
【裁判日期】    990422
【裁判案由】    定應執行刑
【裁判全文】
臺灣高等法院臺南分院刑事裁定           99年度抗字第109號
抗  告  人
即  受刑人  甲○○
上列抗告人因檢察官聲請定應執行刑案件，不服臺灣臺南地方法
院中華民國99年3月4日裁定（99年度聲字第336號）提起抗告，
本院裁定如下：
    主  文
抗告駁回。
    理  由
一、抗告意旨略以：
(一)、按刑法總則編第7章有關數罪併罰之規定，係立法者基於刑
    事政策考量，其目的旨在避免數罪累計而處罰過嚴，罪責失
    衡，藉此將被告所犯數罪合併之刑度得以重新裁量，防止刑
    罰過苛，以保障人權，此由刑法第51條第4、5、7、8、10款
    規定自明。合併定應執行之刑原則上法院得裁量以減輕刑度
    ，至少亦是維持原合併之刑度，自係有利於被告，絕無使被
    告更受不利益。是數罪併罰應屬強制性之規定，但合併定應
    執行刑之結果自不得逾越原裁判之刑度，更為不利於被告之
    裁量，譬如剝奪原告宣告得易科罰金之機會，否則，因此而
    加重處罰即違背合併處罰制度之立法目的。
(二)、就被告附表編號5所示之罪早執行完畢，國家對被告之刑罰
    權消滅，與尚未執行之他案判決宣告之刑不同。刑罰權既已
    消滅，國家即失去處罰人民之權利，遑論再定執行刑?法規
    應將已執行完畢之罪刑排除於定執行刑之罪刑範圍外，卻未
    排除，將之與未執行完畢者等同視之，即將不同事物為相同
    對待，有違平等原則。
(三)、本件被告附表編號5所示之罪刑均已執行完畢，此之係就附
    表編號6至16所示尚未執行之罪刑定應執行之刑，殊無將已
    執行完畢，國家已無刑罰權之案件重新列入考量，進而影響
    被告未得易科罰金之非機構性處遇之機會，原審裁定顯未斟
    酌區分已執行罪刑與未執行罪刑之不同(未執行罪刑如屬不
    得易科罰金之自由刑機構性處遇，與其他未執行之得易科罰
    金案件合併執行，該得易科罰金罪刑已無易科以罰金之必要
    )，未於裁定主文內諭明易科罰金折算標準，不無違法，為
    此提起抗告等語。
二、按數罪併罰中之一罪，依刑法規定得易科罰金，若因與不得
    易科之他罪併合處罰結果而不得易科罰金時，原可易科部分
    所處之刑，自亦無庸為易科折算標準之記載，業經司法院釋
    字第一四四號解釋在案。至司法院釋字第六六二號解釋係「
    關於數罪併罰，數宣告刑均得易科罰金，而定應執行之刑逾
    六個月者」所為解釋，如數罪併罰之數宣告刑有不得易科罰
    金之情形者，自無此號解釋之適用，最高法院98年度台抗字
    第623號裁定意旨可資參照。又按法律上屬於自由裁量之事
    項，有其外部性界限及內部性界限，並非概無拘束。依據法
    律之具體規定，法院應在其範圍選擇為適當之裁判者，為外
    部性界限；而法院為裁判時，應考量法律之目的及法律秩序
    之理念所在者，為內部性界限。法院為裁判時，二者均不得
    有所踰越。在數罪併罰，有二裁判以上，定其應執行刑之案
    件，法院所為刑之酌定，固屬自由裁量之事項，然仍應受前
    揭外部性界限及內部性界限之拘束，亦有最高法院99年度台
    非字第57號裁定意旨可資參照。
三、經查：
(一)、按裁判確定前犯數罪者，併合處罰之；又數罪併罰，有二裁
    判以上者，依第51條之規定，定其應執行之刑；依刑法第53
    條及第54條應依刑法第51條第5款至第7款之規定，定其應執
    行之刑者，由該案犯罪事實最後判決之法院之檢察官，聲請
    該法院裁定之，刑法第50條及第53條，刑事訴訟法第477條
    第1項分別定有明文。查抗告人即受刑人甲○○所犯原裁定
    附表編號1至16號之罪，均為95年2月3日裁判確定前所犯之
    罪，應併合處罰之，抗告人指稱原裁定附表編號5之罪業已
    執行完畢乙節，則屬將來執行時刑期是否扣抵之問題，核與
    本件數罪併罰定其應執行之刑期並無關聯，是抗告人認「附
    表編號5所示之罪執行完畢，國家對被告之刑罰權消滅，與
    尚未執行之他案判決宣告之刑不同，刑罰權既已消滅，國家
    即失去處罰人民之權利，遑論再定執行刑；法規應將已執行
    完畢之罪刑排除於定執行刑之罪刑範圍外，卻未排除，將之
    與未執行完畢者等同視之，即將不同事物為相同對待，有違
    平等原則」云云，乃誤解法律規定及刑之執行所致，自非可
    採。
(二)、又查本件受刑人甲○○所犯原裁定附表編號1至5號所示各罪
    ，經本院以97年度聲減字第104號裁定，定應執行刑為有期
    徒刑10月確定；附表編號6至16號所示各罪，經臺灣臺南地
    方法院以98年度簡字第1155號判決，定應執行刑為有期徒刑
    1年2月確定，有前開刑事裁定、刑事判決及臺灣高等法院被
    告前案紀錄表附卷可稽；原審依檢察官之聲請，以抗告人所
    犯原裁定附表編號1至16所示，合計16罪定其應執行有期徒
    刑1年10月，從形式上觀察，並未踰越刑法第51條第5款所定
    法律之外部性界限，尤較先前就原裁定附表編號1至5號之罪
    所定應執行有期徒刑10月，與其後原裁定附表編號6至16號
    之罪所定應執行刑有期徒刑1年2月之相加之刑期為輕，原裁
    定量刑堪稱允當，難謂有違上揭內部性界限，並無不利被告
    之濫權裁量情事，實可認定。
(三)、是認原裁定附表編號5之罪如確已執行完畢，亦屬將來執行
    時刑期是否扣抵之問題，已如前述，抗告人所犯原裁定附表
    所示之16罪，其中編號1至4，6至16所示之，依刑法第41條
    第1項規定雖均得易科罰金，惟該附表編號5所示竊盜罪，雖
    依中華民國96年罪犯減刑條例減為有期徒刑7月，應屬不得
    易科罰金之罪，則原裁定附表編號1至4、6至16號所示之罪
    ，依刑法第41條第1項規定，雖原均得易科罰金，惟與不得
    易科罰金之該附表編號5所示之罪併合處罰之結果，即皆不
    得易科罰金，原裁定就該16罪定執行刑後，未為易科罰金折
    算標準之諭知，並未違法。抗告意旨稱：「影響被告未得易
    科罰金之非機構性處遇之機會」云云，為不足採。
四、綜上所述，原裁定以受刑人甲○○因所該附表所示之罪，均
    經科刑確定，依刑法第53條及修正前刑法第51條第5款、刑
    事訴訟法第477條第1項之規定，定應執行為有期徒刑1年10
    月，經核並無違誤。抗告意旨猶執前詞指摘原裁定不當，為
    無理由，應予駁回。
五、據上論結，應依刑事訴訟法第412條，裁定如主文。
中    華    民    國    99    年    4     月    22    日
                  刑事第四庭    審判長法  官  吳志誠
                                      法  官  羅心芳
                                      法  官  吳森豐
以上正本證明與原本無異。
如不服本裁定，應於收受本裁定後五日內向本院提出抗告狀。
                                      書記官  岑  玢
中    華    民    國    99    年    4     月    22    日

司法院資訊處製作；財團法人民間司法改革基金會備份。
